臺灣板橋地方法院刑事判決　　　　　　 94年度簡上字第466號
上　訴　人
即　被　告　丙○○
選任辯護人　簡榮宗律師
　　　　　　劉貹岩律師
上列上訴人即被告因偽造文書等案件，不服本院93年度簡字第40
90號，中華民國94年3 月10日所為第一審簡易判決（聲請簡易判
決處刑案號：93年度偵字第11824 號），提起上訴，本院管轄第
二審之合議庭裁定依簡式審判程序審理，本院判決如下：
　　主　文
上訴駁回。
丙○○緩刑年。
　　事　實
一、丙○○為銘傳大學肄業學生，於民國85年9 月至87年1 月間
    曾就讀於該校（原名「銘傳女子商業專科學校」，自86學年
    度起改名為「銘傳大學」）資訊管理學系日間部，並於87年
    1 月辦理退學手續而未畢業；因求職需要畢業證書，見報紙
    分類廣告內甲○○（所涉偽造公印、公印文、印章、印文及
    特種文書犯行，業經本院以93年度簡字第4090號判決判處有
    期徒刑六月確定）所刊登之「代辦學歷證明，安全、迅速、
    保密且先辦理後付款」，並留下供聯絡用之行動電話門號00
    00000000號等訊息，其即於93年5 月間某日以電話與甲○○
    洽談購買假學歷證明事宜，再於93年5 月21日下午4 時許，
    以其父張森宏（已於93年病逝）所使用門號為0000000000號
    之行動電話與甲○○所使用門號為0000000000號之行動電話
    聯絡後，相約赴臺北市○○○路○ 段77巷旁頂好商圈內之「
    麥當勞」速食連鎖店內，閱覽甲○○出示之偽造畢業證書成
    品滿意後，旋將自身相片及年籍資料等交予甲○○，約定以
    新臺幣（下同）三萬元之代價延請甲○○為其偽造某私立大
    學之畢業證書一紙（原審簡易判決誤為專科學校之畢業證書
    ，應予更正），其亦明知甲○○因技術問題，無力獨自完成
    偽造上開私立大學畢業證書事宜，必會就某些偽造文件或印
    文部分，再委請他人為之，而上情亦不違反丙○○本意，丙
    ○○即與甲○○暨甲○○就某些偽造之事項所再委請之他人
    （薛自統）基於偽造印文及偽造特種文書之概括犯意聯絡及
    行為分擔，推由甲○○持上開丙○○所交付之相片及年籍資
    料赴甲○○位在臺北縣永和市○○街50巷30弄74號5 樓之工
    作室，甲○○與薛自統（所涉偽造公印、公印文、印章、印
    文及特種文書犯行，業經本院以93年度簡字第4090號判決判
    處有期徒刑六月確定）將上開丙○○交付之年籍資料輸入電
    腦，加以編排並列印於偽造某私立大學之畢業證書一紙，同
    時以先前所偽造之該某私立大學之學校印章、鋼印、校長印
    章，遞加蓋於前揭偽造之畢業證書相關欄位內，再以丙○○
    所交付，已經電腦合成處理製成之相片黏貼於該偽造畢業證
    書相片欄內，迨偽造完成後，甲○○再持該偽造之畢業證書
    成品前往上開「麥當勞」速食連鎖店交付予丙○○收執，丙
    ○○則依約支付三萬元之代價予甲○○。丙○○與甲○○、
    薛自統藉此共同偽造特種文書及共同連續偽造印文（其中學
    校印文及鋼印文係接續所為），足以生損害於該某私立大學
    對於學生學籍資料管理之正確性。嗣經臺灣板橋地方法院檢
    察署檢察官指揮臺北市政府警察局刑事警察大隊，於93年7
    月21日下午5 時50分許，在臺北市○○路○ 段781 號前逮捕
    甲○○及薛自統二人後，經甲○○自願帶同警方至其位於臺
    北縣永和市○○街50巷30弄74號5 樓之工作室內執行搜索，
    始由搜獲之甲○○及薛自統之客戶資料中偵悉丙○○涉犯共
    同偽造特種文書等之上情，並扣得共犯甲○○所有，被告與
    共犯甲○○、薛自統共犯本罪所用暨所預備之偽造畢業證書
    樣品六張、NOKIA 手機一具（機號：00000000000000號，內
    含遠傳電信股份有限公司之「IF」SIM 卡一枚─序號為0000
    00000000000 號）、MOTOROLA手機一具（機號：0000000000
    號，內含台灣大哥大股份有限公司之SIM 卡一枚─序號為00
    00000000000 號）、成績單等圖片資料檔光碟片十四片與各
    類學校圖片資料檔磁碟片三片等物。
二、案經臺北市政府警察局報告臺灣板橋地方法院檢察署檢察官
    偵查後，聲請簡易判決處刑；暨本院原審依職權核閱卷證發
    覺及臺北市政府警察局刑事警察大隊函請臺灣板橋地方法院
    檢察署檢察官移由本院併為審理。
　　理　由
一、訊據被告丙○○對於上揭犯罪事實均坦承不諱，核與證人即
    共犯甲○○在警詢及偵查中證述之情節相符（見北市警刑雙
    字第09339072700 號偵查卷第3-10頁、乙○93年度偵字第11
    824 號偵查卷第6-11頁、第59-60 頁）。況被告確曾於93年
    5 月21日下午4 時16分33秒許，以門號為0000000000號之行
    動電話，與共犯甲○○門號為0000000000號之行動電話聯絡
    ，彼二人之通話內容為「B （即本件被告丙○○）：喂！A
    （即甲○○）：張小姐，我到了。B ：我快到了。A ：好。
    」，此有彼二人之通訊譯文在卷足憑（見監察通訊譯文卷宗
    第6 頁）。再門號為0000000000號之行動電話係張森宏所申
    辦，而張森宏之戶籍地址為臺北市大安區○○○路○ 段192
    號10樓之1 等情，亦經警方查詢明確，此有卷附通聯調閱查
    詢單可稽（見監察通訊譯文卷宗第64頁），而被告之父確係
    「張森宏」，被告之戶籍地址即是上址臺北市大安區○○○
    路○ 段192 號10樓之1 ，另被告平日所使用之行動電話即是
    其父張森宏所申辦之上開門號為0000000000號之行動電話等
    情，業經被告自承在卷（見本院簡上卷94年12月1 日準備程
    序筆錄），足徵被告確曾於事實欄所載時地與共犯之一之甲
    ○○以電話聯絡，且被告之戶籍地址既係上址臺北市大安區
    ○○○路3 段192 號10樓之1 ，上址跟被告與共犯甲○○相
    約之處－臺北市○○○路○ 段77巷旁頂好商圈內之「麥當勞
    」速食連鎖店，相距不遠，益見被告上開有關曾提供相片與
    年籍資料，請甲○○偽造私立大學畢業證書之自白，並非無
    據，堪以採信。抑且，被告並未自銘傳大學資訊管理學系畢
    業，其於85年9 月至87年1 月間雖曾就讀於該校資訊管理學
    系日間部，惟於87年1 月間即辦理退學手續一節，亦有銘傳
    大學於94年10月18日以銘校教註字第0940001203號函在卷足
    參（見本院簡上卷第88頁），足見被告既未畢業，當未領得
    畢業證書，其實有偽造本案畢業證書之動機，殆無疑義。此
    外，復有警方在共犯甲○○位於上址臺北縣永和市○○街50
    巷30弄74號5 樓之工作室內執行搜索，所查獲甲○○所有，
    被告與共犯甲○○、薛自統共犯本罪所用暨所預備之偽造畢
    業證書樣品六張、NOKIA 手機一具（機號：00000000000000
    號，內含遠傳電信股份有限公司之「IF」SIM 卡一枚─序號
    為000000000000000 號）、MOTOROLA手機一具（機號：0000
    000000號，內含台灣大哥大股份有限公司之SIM 卡一枚─序
    號為0000000000000 號）、成績單等圖片資料檔光碟片十四
    片與各類學校圖片資料檔磁碟片三片等物，扣案足資佐證。
    稽諸前揭事證，本案事證明確，被告犯行堪以認定，應予依
    法論科。
二、核被告所為，係犯刑法第217 條第1 項之偽造印文罪及同法
    第212 條之偽造特種文書罪；其與被告薛自統、甲○○三人
    間，就上開二罪部分，皆具有犯意聯絡與行為分擔，均為共
    同正犯；其先後多次偽造印文行為，時間緊接，犯罪構成要
    件相同，所犯罪名係屬同一，顯係基於概括犯意反覆為之，
    為連續犯，應依刑法第56條規定論以一罪並加重其刑（其中
    偽造該私立大學印文及該學校鋼印文所為，係為達同一目的
    ，利用同一機會，緊接所為之同性質行為，且僅侵害同一法
    益，為接續犯）；至被告所犯上開二罪間，具有原因結果、
    方法目的之關係，為牽連犯，應依刑法第55條後段之規定，
    從一重之刑法第217 條第1 項之偽造印文罪處斷。原審以被
    告罪證明確，適用刑事訴訟法第449 條第1 項前段、第3 項
    、第454 條第2 項、刑法第28條、第56條、第212 條、第21
    7 條第1 項、第55條、第41條第1 項前段，罰金罰鍰提高標
    準條例第1 條前段、第2 條，處被告有期徒刑三月，並諭知
    如易科罰金之折算標準；又被告所有之相片原件一張，係其
    與甲○○、薛自統共犯偽造特種文書罪所用之物，雖未扣案
    ，惟無證據證明業已滅失；扣案之偽造畢業證書樣品六張、
    扣案之NOKIA 手機一具（機號：00000000000000號，內含遠
    傳電信股份有限公司之「IF」SIM 卡一枚─序號為00000000
    0000000 號）、扣案之MOTOROLA手機一具（機號：00000000
    00號，內含台灣大哥大股份有限公司之SIM 卡一枚─序號為
    0000000000000 號）、扣案之成績單等圖片資料檔光碟片十
    四片、扣案之各類學校圖片資料檔磁碟片三片等物，顯係共
    犯甲○○所有供其與被告、薛自統共犯偽造特種文書等罪所
    用暨所預備之物；另被告請甲○○、薛自統偽造之某私立大
    學畢業證書一紙（原審簡易判決誤為專科學校畢業證書一紙
    ，應予更正），係被告丙○○所有，因犯偽造印文罪及偽造
    特種文書罪所得之物，雖未扣案，惟目前亦無證據證明其已
    滅失，則原審分別依刑法第38條第1 項第2 款、第3 款之規
    定將上開物品宣告沒收（其中扣案之偽造畢業證書樣品六張
    及被告延請甲○○、薛自統偽造之上開畢業證書一紙，因原
    審業已對該等偽造證書整體為沒收之諭知，乃無再就其中內
    含之偽造印文及電腦合成相片部分，重複依刑法第219 條及
    第38條第1 項第2 款規定予以宣告沒收之必要），其認事用
    法均無不當。本院合議庭審酌被告不知發奮向上以完成學業
    ，竟為了求職，共同偽造畢業證書，致生損害於該私立大學
    對於學生學籍資料管理之正確性，然被告向本院提起上訴後
    ，業已於準備程序與審理程序中坦承犯行，尚有悔意，態度
    甚佳等一切情狀，並認原審之量刑亦稱妥適，應予維持，上
    訴人之上訴應予駁回。
三、另上訴理由略以被告在上訴後，於本院行準備程序時，已作
    認罪之陳述，請求本院予以緩刑宣告等語（見本院94年12月
    21日審判筆錄）。經查：被告未曾受有期徒刑以上刑之宣告
    ，其因一時失慮觸法，經此偵審程序及罪刑之宣告等教訓後
    ，當知警惕，應無再犯之虞，本院認所宣告之刑，以暫不執
    行為適當，爰併予宣告緩刑三年，以啟自新。
四、末按「除被告所犯為死刑、無期徒刑、最輕本刑為三年以上
    有期徒刑之罪或高等法院管轄第一審案件者外，於前條第一
    項程序進行中，被告先就被訴事實為有罪之陳述時，審判長
    得告知被告簡式審判程序之旨，並聽取當事人、代理人、辯
    護人及輔佐人之意見後，裁定進行簡式審判程序。」，刑事
    訴訟法第273 條之1 第1 項定有明文。查本件被告所犯上開
    偽造印文罪與偽造特種文書罪，均非最輕本刑為三年以上有
    期徒刑之罪，且被告於本院94年12月21日審判程序進行中，
    復就被訴之事實為有罪之陳述，經告知被告簡式審判程序之
    旨，被告及公訴人對於本件改依簡式審判程序審理亦均表示
    無意見，是本院即依刑事訴訟法第455 條之1 第3 項準用同
    法第364 條及前揭同法第273 條之1 第1 項之規定，裁定本
    件進行簡式審判程序，末此敘明。
據上論斷，應依刑事訴訟法第455 條之1 第1 項、第3 項、第36
4 條、第273 條之1 第1 項、第368 條，刑法第74條第1 款，判
決如主文。
本案經檢察官徐名駒到庭執行職務。
中    華    民    國    94    年    12    月    30    日
                   刑事第四庭  審判長法  官  陳恆寬
                                     法  官  陳明偉
                                     法  官  許必奇
不得上訴。
                                     書記官  金和國
中　　華　　民　　國　　94　　年　　12　　月　　30　　日
附錄：
中華民國刑法第212條：
偽造、變造護照、旅券、免許證、特許證及關於品行、能力服務
或其他相類之證書、介紹書，足以生損害於公眾或他人者，處一
年以下有期徒刑、拘役或三百元以下罰金。
中華民國刑法第217條：
偽造印章、印文或署押，足以生損害於公眾或他人者，處三年以
下有期徒刑。
盜用印章、印文或署押，足以生損害於公眾或他人者，亦同。
